【裁判字號】    97,簡,4375
【裁判日期】    970908
【裁判案由】    詐欺
【裁判全文】
臺灣板橋地方法院刑事裁定              97年度簡字第4375號
聲  請  人  臺灣板橋地方法院檢察署檢察官
被      告  丁○○原名楊政倫.
上列被告因詐欺案件，經檢察官聲請以簡易判決處刑（97年度偵
字第7423號）及移送併辦（97年度偵字第7193號、臺灣彰化地方
法院檢察署97年度偵字第6146號），本院判決如下：
    主      文
丁○○幫助共同意圖為自己不法之所有，以詐術使人將本人之物
交付，處有期徒刑陸月，如易科罰金，以新臺幣壹仟元折算壹日
。
    事實及理由
一、被告丁○○於閱報得悉有人願以現金收購金融機構帳戶後，
    在預見將自己之金融機構帳戶存摺、提款卡（含密碼）等物
    提供予他人任意流通、使用，該等帳戶可能會被利用作為犯
    詐欺取財犯罪之工具，使他人實施之詐欺取財犯罪易於遂行
    之情形下，竟基於幫助他人實施詐欺取財犯罪之不確定犯意
    ，於民國96年6 月14日某時，在高雄市○○區○○路某速食
    店前，以新臺幣（下同）8 千元代價，將其申辦之臺灣土地
    銀行板橋分行（址設臺北縣板橋市○○路○ 段143 號，下稱
    土地銀行）000000000000號帳戶，及中華郵政高雄海軍官校
    郵局（下稱中華郵政）00000000000000號帳戶之存摺、提款
    卡及密碼等物件資料，出售給某真實姓名年籍不詳、自稱「
    王小姐」之詐欺集團成年女子。該名成年女子及所屬詐欺集
    團取得前揭帳戶存摺、提款卡及密碼後，隨即共同基於意圖
    為自己不法所有之詐欺取財犯意聯絡，先後：（一）由詐欺
    集團一成年成員以中南海科技控股基金投資名義，訛騙乙○○獲利很好，致乙○○陷於錯誤，而於96年6 月20日、21日
    、25日，分別匯款7 萬元、8 萬7 千元、3 萬6 千元、10萬
    元，共計4 次總計29萬3 千元至被告之中華郵政帳戶中。（
    二）於96年6 月25日某時，由詐欺集團之一成年成員撥打電
    話予甲○○，自稱係其友人「林醫師」，佯稱因需款甚急欲
    借3 萬元週轉云云，使甲○○陷於錯誤，而依指示至自動櫃
    員機匯款3 萬元，該筆款項並於該日13時31分許匯入被告前
    開土地銀行帳戶。（三）96年6 月25日某時，由詐欺集團成
    員撥打電話予丙○○，自稱係其友人「李金國」，佯稱因有
    急事希望丙○○借款3 萬元，致丙○○陷於錯誤而依指示匯
    款至被告之土地銀行帳戶，該集團成員於翌（26）日某時復
    以前述方法佯稱借錢，丙○○乃再度匯款3 萬元至被告土地
    銀行帳戶。迨乙○○、甲○○、丙○○發覺受騙報警處理後
    ，始知前情。
二、案經臺北縣警察局板橋分局報告臺灣板橋地方法院檢察署檢
    察官偵查後聲請簡易判決處刑與移送併辦，及經乙○○訴由
    臺北市政府警察局中山分局報告臺灣臺北地方法院檢察署檢
    察官呈請臺灣高等法院檢察署檢察長令轉臺灣彰化地方法院
    檢察署檢察官偵查後移送併案審理。
三、被告對於上揭提供土地銀行、中華郵政存摺、提款卡、密碼
    等物給他人使用之事實均坦承不諱，核與告訴人與被害人等
    證述遭詐騙後分別匯款至被告各該帳戶之情節相符，並有被
    告上述帳戶客戶歷史交易明細查詢表及交易清單等資料在卷
    可為佐證，足證上述被告所提供之帳戶確經詐欺集團成員利
    用作為詐欺取財犯罪之工具無誤，被告自白堪認與事實相符
    。
四、按金融存摺事關個人財產權益之保障，其專有性甚高，除非
    本人或與本人親密關係者，難認有何理由自由流通供不熟識
    之他人使用該存摺，且一般人均有妥為保管及防止他人任意
    使用之認識，縱特殊情況偶須交付他人使用，亦必深入瞭解
    他人用途暨其合理性，始予提供；而該等專有物品如落入不
    明人士手中，未加以闡明正常用途，極易被利用為與財產有
    關之犯罪工具，此乃依一般生活認知所易於體察之常識，而
    有犯罪意圖者，非有正當理由，竟徵求他人提供帳戶，客觀
    上可預見其目的，多係欲藉該帳戶取得不法犯罪所得，且隱
    匿帳戶內資金之實際取得人之身分，以逃避追查，以被告在
    交付上開帳戶予他人時，係智識程度正常之成年人，自應具
    有相當之社會經驗、常識，其對向其收取帳戶之人不自己開
    立帳戶卻收取他人金融機構帳戶之舉，豈能無疑？況自政府
    開放金融業申請設立以來，金融機構大量增加，使一般人申
    請存款帳戶極為容易、便利，除非充作犯罪使用，否則實無
    向他人購買或蒐集金融機構帳戶之必要。因之，被告將其所
    有上述帳戶提供予他人使用，對該蒐集帳戶之人將可能以該
    帳戶供作詐欺取財之非法用途乙節，應有所預見，其於不違
    背其本意，仍提供其所有上開帳戶、金融卡及密碼予犯罪集
    團成員使用，被告自具有幫助詐欺取財犯罪之不確定故意，
    本案事證明確，被告罪行堪以認定。
五、被告存有幫助詐欺取財之間接犯意，所為復於本案告訴人與
    被害人財物遭詐取時產生助力，確屬參與詐欺取財構成要件
    外之行為，而該收購被告帳戶之王姓女子，與其餘真實姓名
    年籍均不詳，以撥打電話並提供被害人不實訊息及相關指示
    等方式施用詐術之成年人士間，就利用被告之協助，並藉以
    實施詐騙，分別取得前述金額犯行之部分，皆有犯意聯絡與
    行為分擔，俱為共同正犯。核被告所為，係犯刑法第30條第
    1 項前段、第339 條第1 項之幫助共同詐欺取財罪。被告以
    一次幫助行為，令前述共同正犯得以之為數次詐欺取財犯行
    ，為想像競合犯，應從一重處斷。又被告所犯係詐欺罪之幫
    助犯，爰依刑法第30條第2 項，按正犯之刑減輕之。爰審酌
    被告年值青壯，不思正道取財，竟提供帳戶幫助他人實施詐
    欺取財犯罪，既助長他人犯罪，又增加查緝困難，危害財產
    安全及社會秩序，兼衡其智識程度及犯罪後坦承之態度等一
    切情狀，量處如主文所示之刑，並諭知易科罰金折算標準，
    以資懲戒。
六、臺灣板橋地方法院檢察署97年度偵字第7193號，及臺灣彰化
    地方法院檢察署97年度偵字第6146號移送併辦之犯罪事實，
    與本案檢察官聲請簡易判決處刑部分為同一事實，本院自得
    併予審究，附此敘明。
七、依刑事訴訟法第449 條第1 項、第3 項、第454 條第1 項，
    刑法第339 條第1 項、第30條第1 項前段、第2 項、第55條
    、第41條第1 項前段，刑法施行法第1 條之1 ，逕以簡易判
    決處刑如主文所示。
八、如不服本判決，應於收受判決正本送達之翌日起10日內向本
    庭提出上訴狀敘明上訴理由，上訴於本院管轄第二審合議庭
    （須附繕本）。
中    華    民    國    97    年    9    月      8    日
                  刑事第六庭  法  官  盧軍傑
上列正本證明與原本無異。
                              書記官  周玉茹
中    華    民    國    97    年    9     月    10    日
附錄本案論罪科刑法條全文：
刑法第339條：
意圖為自己或第三人不法之所有，以詐術使人將本人或第三人之
物交付者，處5 年以下有期徒刑、拘役或科或併科1 千元以下罰
金。
以前項方法得財產上不法之利益或使第三人得之者，亦同。
前二項之未遂犯罰之。


司法院資訊處製作；財團法人民間司法改革基金會備份。
